【裁判字號】    97,上易,1058
【裁判日期】    980428
【裁判案由】    損害賠償
【裁判全文】
臺灣高等法院民事判決                97年度上易字第1058號
上  訴  人  丙○○
訴訟代理人  陳家驊律師
被上  訴人  乙○○
上列當事人間請求損害賠償事件，上訴人對於中華民國97年10月
28日臺灣臺北地方法院97年度訴字第4888號第一審判決提起上訴
，本院於民國98年4 月14日言詞辯論終結，判決如下：
    主  文
上訴駁回。
第二審訴訟費用由上訴人負擔。
    事實及理由
一、上訴人未於言詞辯論期日到場，核無民事訴訟法第386 條所
    定各款情形，爰依被上訴人之聲請，由其一造辯論而為判決
    。
二、上訴人起訴主張：兩造係鄰居，被上訴人自民國（下同）93
    年3月起不斷檢舉拆除伊在台北市○○街267巷3 號2 樓住處
    合法施作之防盜鐵窗（下稱系爭鐵窗）；被上訴人明知系爭
    鐵窗未越界，卻於93年7 月向原法院起訴請求伊拆除，但因
    當事人不適格而遭駁回（案號：93年度北簡字第20957 號）
    ；被上訴人再以謝志鵬名義起訴，卻心虛不敢鑑界，而獲敗
    訴判決（案號：95年度北簡字第12090 號、95年度簡上字第
    383 號），被上訴人各該行為已損害伊之名譽，並影響伊之
    生活作息，致伊健康受損，精神痛苦不堪，爰依民法第195
    條第1 項，請求被上訴人賠償新台幣（以下同）100 萬元，
    及自起訴狀送達翌日起至清償日止按年息5%計算之利息，伊
    並願供擔保，聲請宣告假執行等語。
三、被上訴人以：伊僅向台北市政府工務局建築管理處查報拆除
    上訴人之違建一次；系爭鐵窗緊鄰伊與父親謝志鵬之住宅外
    牆，伊及謝志鵬先後起訴請求排除侵害，非屬侵權行為等語
    ，資為抗辯。
四、原審駁回上訴人之訴及假執行聲請。上訴人不服，提起上訴
    ，聲明求為：(一)原判決廢棄；(二)被上訴人應給付上訴人100
    萬元，及自起訴狀送達翌日起至清償日止按年息5%計算之利
    息；(三)願供擔保，請准宣告假執行。被上訴人則答辯聲明求
    為駁回上訴。
五、本院得心證之理由如下：
  (一)按因故意或過失，不法侵害他人之權利者，負損害賠償責任
    。故意以背於善良風俗之方法，加損害於他人者亦同。不法
    侵害他人之身體、健康、名譽者，被害人雖非財產上之損害
    ，亦得請求賠償相當之金額。民法第184 條、第195 條第1
    項分別定有明文。是侵權行為之成立，應具備行為人侵害他
    人之權利或利益、該行為不法、行為與損害間有因果關係等
    客觀要件，及行為人有故意或過失等主觀要件，缺一不可。
  (二)按當事人主張有利於己之事實者，就其事實有舉證之責任，
    民事訴訟法第277 條本文定有明定。上訴人主張被上訴人多
    次檢舉拆除系爭鐵窗，及先後以自己名義及謝志鵬名義提起
    上開二件訴訟，構成侵權行為云云，為被上訴人否認，上訴
    人自應就被上訴人有上開成立侵權行為之要件事實負證明之
    責。
  (三)上訴人主張台北市政府工務局建築管理處北市工建字第0935
    2174800 號案件，及93年3 月4 日向台北市長信箱檢舉案件
    ，均係被上訴人檢舉拆除系爭鐵窗案件等語。被上訴人自認
    93年3 月4 日向台北市長信箱檢舉案件係其所為。又本院向
    台北市政府工務局建築管理處函查，該處以北市都建查字第
    09865471500 號函檢附上開案件資料（本院卷第77、95、99
    至102 、112 、141 至143 頁），顯示台北市政府工務局建
    築管理處就被上訴人於93年3 月4 日向台北市長信箱檢舉案
    件，於93年3 月30日領勘後，以北市工建字第09352174800
    號函通知上訴人提出系爭鐵窗違建係於83年12月31日前存在
    之證明，經上訴人提出證明文件，可見台北市政府工務局建
    築管理處北市工建字第09352174800 號案件與93年3 月4 日
    向台北市長信箱檢舉案件，係同一案件，即被上訴人僅於93
    年3 月4 日檢舉拆除系爭鐵窗一次。
  (四)上訴人主張台北市稅捐稽徵處大安分處95年11月8 日北市稽
    大安乙字第09530546600 號；台北市政府工務局衛生下水道
    工程處北市工衛維字第09533734901 號、第00000000000號；
    台北市政府工務局建築管理處北市工建字第08934010900 號
    、第00000000000號、第00000000000號、第00000000000 號
    、第00000000000號、第00000000000號、第00000000000 號
    、第00000000000號、第00000000000號、第00000000000 號
    、第00000000000號、第00000000000號、第00000000000 號
    、第00000000000號、第0000000000 號（即上訴人陳稱於93
    年2 月9 日檢舉案件）等案件，係被上訴人檢舉上訴人之案
    件云云，為被上訴人否認。本院調查結果，各該案件與上訴
    人無關，亦無法認定係被上訴人檢舉，有台北市稅捐稽徵處
    大安分處97年12月26日北市稽大安乙字第09732254200 號函
    、台北市政府工務局衛生下水道工程處北市工衛維字第0973
    2232200 號函、台北市政府工務局建築管理處北市都建查字
    第09865471500 號函可稽（本院卷第23至38、77至94、103
    至111 、114 至140 、144 、145 頁）。上訴人復未舉證以
    實其說，上開主張為不足採。
  (五)上訴人主張被上訴人於93年3 月4 日檢舉拆除系爭鐵窗，係
    不法侵害伊之權利及利益云云。惟揆之台北市政府工務局建
    築管理處北市都建查字第09865471500 號函所附此一案件資
    料（本院卷第77、95、99至102 、112 、141 至143 頁），
    及證人甲○○證稱：「97年10月20日之前任職於臺北市政府
    建管處... （問：如何處理上開案件？）看是否違章建築，
    如果是83年12月31日以前的違章暫不處理，我發函請被檢舉
    人提供何時完成的違建證明。」（本院卷第108 頁反面），
    可見系爭鐵窗確屬違建，僅因上訴人提出該違建於83年12月
    31日已存在之證明文件，而暫緩拆除。是被上訴人檢舉拆除
    系爭鐵窗違建物，乃行使正當權利，難謂不法，自不構成侵
    權行為。
  (六)按訴訟權乃憲法保障之權利，除非原告故意以濫訴之方式，
    達到騷擾他人或侵害他人權益之目的，否則難以認為原告提
    起訴訟之行為構成侵權行為。查揆之上訴人提出原法院93年
    度北簡字第20957號、95年度北簡字第12090號、95年度簡上
    字第383 號民事判決書（原審卷第70至75頁；本院卷第66、
    67頁），被上訴人先起訴請求上訴人拆除系爭鐵窗，主張系
    爭鐵窗緊貼伊之父親謝志鵬所有台北市○○街261 號房屋，
    妨害伊行使該房屋之所有權（例如修繕）等語，原法院以被
    上訴人非上開房屋所有權人，當事人適格有欠缺為由，駁回
    被上訴人之訴。其後被上訴人代理謝志鵬起訴請求上訴人拆
    除系爭鐵窗，主張同上原因事實，原法院駁回謝志鵬之訴，
    係以系爭鐵窗坐落上訴人所有土地及所有房屋之天井範圍內
    ，且天井非供謝志鵬所有房屋進出及修繕之用，謝志鵬不得
    本於民法第767 條、第184 條及相鄰關係，請求上訴人拆除
    系爭鐵窗為其論據。又被上訴人抗辯伊居住並管理台北市○
    ○街261 號房屋，伊以為本於現住人身分，有權提起排除侵
    害訴訟等語。可見被上訴人及謝志鵬確信系爭鐵窗已妨害伊
    等使用及修繕台北市○○街261 號房屋，為維護權益而提起
    訴訟，並非以騷擾上訴人或侵害上訴人權益為目的。且原法
    院93年度北簡字第20957號係以被上訴人非台北市○○街261
    號房屋所有權人為由，駁回被上訴人之訴，未論斷系爭鐵窗
    不妨害該房屋之使用及修繕，被上訴人依該判決結果，代理
    房屋所有權人謝志鵬再行起訴，難謂被上訴人明知謝志鵬無
    權請求上訴人拆除系爭鐵窗，卻基於騷擾、損害上訴人權益
    之不法意圖，再濫行起訴。揆諸前揭說明，應認上訴人以自
    己名義及代理謝志鵬提起上開訴訟，不成立侵權行為。
六、綜上所述，上訴人主張被上訴人有侵權行為云云，尚非可採
    。則上訴人依民法第184 條、第195 條第1 項規定，請求被
    上訴人給付100 萬元及其利息，為無理由，不應准許。其假
    執行之聲請，亦失所附麗，應併予駁回。原審為上訴人敗訴
    之判決，並無不合。上訴意旨指摘原判決不當，求予廢棄改
    判，為無理由，應予駁回。
七、兩造其餘攻擊、防禦方法及提出之證據，經本院審酌後，認
    於判決結果無礙，爰不一一論述。
八、據上論結，本件上訴為無理由，依民事訴訟法第449 條第1
    項、第463 條、第385 條第1 項前段、第78條，判決如主
    文。
中    華    民    國    98    年    4     月    28    日
                    民事第四庭
                        審判長法  官  張劍男
                              法  官  彭昭芬
                              法  官  翁昭蓉
正本係照原本作成。
不得上訴。
中    華    民    國    98    年    4     月    28    日
                              書記官  張淑芬


司法院資訊處製作；財團法人民間司法改革基金會備份。
